臺灣高等法院臺中分院刑事判決　　　　　　　九十一年度重上更(一)字第一六二號
　　上　訴　人
　　即　被　告　丙○○
　　　　　　　　丁○○
右上訴人等因違反槍砲彈藥刀械管制條例案件，不服臺灣臺中地方法院八十七年度訴
字第一六九０號中華民國八十八年十一月十五日第一審判決（起訴案號：臺灣臺中地
方法院檢察署八十七年度偵字第一０六二五號），提起上訴，案經判決，由最高法院
發回更審，本院判決如左：
    主      文
原判決撤銷。
丙○○共同未經許可，持有獵槍，處有期徒刑壹年貳月，併科罰金新臺幣玖萬元，罰
金如易服勞役，以新臺幣玖佰元即銀元參佰元折算壹日。扣案如附表編號一所示之制
式霰彈槍壹枝及制式霰彈拾顆，均沒收。
丁○○共同未經許可，持有獵槍，處有期徒刑壹年，併科罰金新臺幣陸萬元，罰金如
易服勞役，以新臺幣玖佰元即銀元參佰元折算壹日。扣案如附表編號一所示之制式霰
彈槍壹枝及制式霰彈拾顆，均沒收；又未經許可持有子彈，處有期徒刑肆月，併科罰
金新臺幣貳萬元，罰金如易服勞役，以新臺幣玖佰元即銀元參佰元折算壹日；又未經
許可持有可發射子彈具有殺傷力之改造玩具手槍，處有期徒刑柒月，併科罰金新臺幣
肆萬元，罰金如易服勞役，以新臺幣玖佰元即銀元參佰元折算壹日。扣案如附表編號
三所示之改造玩具手槍壹枝沒收。應執行有期徒刑壹年捌月，併科罰金新台幣壹拾萬
元，罰金如易服勞役，以新臺幣玖佰元即銀元參佰元折算壹日。扣案如附表編號一所
示之制式霰彈槍壹枝及制式霰彈拾顆及編號三號所示之改造玩具手槍壹枝，均沒收。
      事  實
一、丙○○於民國（下同）八十六年六、七月間，因不詳姓名綽號「黑狗」之男子向
    其借款無法返還，即將具殺傷力屬於獵槍一種之制式霰彈槍（獲案槍枝管制編號
    ：0000000000，口徑12 GAUGE之制式霰彈槍）一枝及具殺傷力之口徑
    12 GAUGE之制式霰彈十二顆交予丙○○抵債，丙○○即未經許可持有之，嗣於八
    十七年三、四月間將上開槍彈裝於釣袋內，攜至台中市○○○街二五二號託交不
    知情之甲○○要求代為保管。嗣至八十七年五月二十一日，丁○○竟與丙○○基
    於共同持有上開槍、彈之犯意聯絡，受丙○○之委託，數次叩機聯絡甲○○急於
    取回上開槍、彈，甲○○因覺可疑，經打開釣袋後始知其內裝有槍、彈，甲○○
    因怕受牽累，隨即將上開槍、彈置於台中市○○路三四六號興農超市旁之草欉內
    ，翌日（即八十七年五月二十二日）丁○○再度聯絡甲○○，甲○○除告知丁○○前往上開草欉處取回槍、彈外，旋即通知警方前往藏槍地點查緝。同日（即二
    十二日）晚上八時二十五分許，丁○○委請不知情之李宜誠（另經不起訴處分）
    開車前往上開處所取槍、彈後，為埋伏之員警當場逮獲丁○○，並扣得上開制式
    霰彈槍一支及制式霰彈十二顆。丁○○另主動向警方自首，其尚持有未被警方發
    覺之其他槍械，並帶同警方至其位於台中市○○○街二四八號住處，起出其另行
    起意，分別於八十四年五月間，在台中市○○街夜市購買而未經許可持有如附表
    編號二所示具有殺傷力之改造子彈三顆（因鑑定所需，已試射完畢而成待廢棄物
    ）；及其於八十六年初，在台中市○○路某處，向不詳姓名綽號「阿明」之男子
    購得未經許可而持有具有殺傷力之八厘米改造玩具手槍一支（含彈匣一個）及具
    殺傷力之制式霰彈一顆（因鑑定所需，已試射而成待廢棄物）。
二、案經臺中市警察局移送臺灣臺中地方法院檢察署檢察官偵查起訴。
      理  由
一、訊據被告丙○○矢口否認有右揭犯行，辯稱：當時是甲○○的朋友「黑狗」要向
    伊借錢，後來「黑狗」無法還錢，欲以槍、彈抵債，不料甲○○私下收下此物，
    事後再告知伊此情，伊認為不妥當，要甲○○拿去報繳，後來甲○○叫丁○○前
    去取槍、彈之事，伊並不知道，不知警察為何逮捕伊，警詢筆錄是警察要伊照他
    們的意思寫，才不會有事，伊並不知道警察為何會如此寫，伊從頭至尾並無持有
    過上開霰彈槍及子彈云云；被告丁○○則坦承於八十四年五月間及八十六年初購
    得上開改造子彈三顆，及持有具有殺傷力之八厘米改造玩具手槍一支（含彈匣一
    個）、制式霰彈一顆等情不諱，然亦矢口否認持有上開制式霰彈槍一支及制式霰
    彈十二顆之犯行，辯稱：當時係甲○○要伊去拿東西，伊並不知道是槍、彈云云
    。惟查：
(一)上開制式霰彈槍一支及制式霰彈十二顆是綽號「黑狗」之男子向被告丙○○借款
    無法返還，乃將該槍、彈交予被告丙○○抵債，嗣被告丙○○乃打電話叫被告丁○○前往興農超市旁之草欉處取回槍、彈等語，業據被告丙○○、丁○○於警詢
    及偵訊中坦承不諱（偵查卷第十三頁正面、二０頁反面、二一頁反面、三一頁正
    面、三二頁反面），而上開槍、彈確係被告丙○○寄放交不知情之甲○○，嗣被
    告丙○○乃委由被告丁○○前去取回等情，亦據證人甲○○於偵查中證稱：「丙○○在查獲前一、二個月開車經過我泡沫紅茶店，拿了一個裝釣具的袋子託我保
    管，當時他沒有說是什麼東西，只說是剛買要寄放幾天，我便將之放在大墩六街
    二五二號，嗣丁○○在查獲前一天一直ｃａｌｌ機給我說要拿回丙○○寄放之物
    ，他第一次先打電話後我就打開來看，才知裝的是槍、彈，因怕被連累，就先把
    那包東西拿到旁邊興農超市的樹下藏放．．．丁○○當天又再ｃａｌｌ我機子，
    我便跟他說東西放在興農超市旁樹下，我隨即在當天通知警方．．．」（偵查卷
    第六九頁反面、七０頁正面）；於本院調查中證稱：「（問：對於你於偵查中所
    供述之筆錄有何意見？）此陳述是正確的。當時丙○○拿本案之釣魚袋所裝之物
    品託我保管時，我店內正在忙，我就將之置放於櫃台下」、「我是經營紅茶店生
    意，與丙○○並無任何關係，只不過丙○○時常在我店裡消費而認識，當時其突
    然託我保管此物幾天，不料卻放了一段時間未來拿回，此期間我並不知道袋內所
    裝為何物，若我與丙○○有任何關係，我怎麼會去報案」（本院重上更一卷第五
    八頁）等語屬實。而警員確係因被告丁○○之供述，始再至被告陳春恩之住處取
    出附表編號二、三所示之槍、彈等情，亦據證人即執勤之員警乙○○於原審時結
    證屬實（原審卷第九０頁面）。
(二)而扣案之槍、彈經送內政部警政署刑事警察局鑑定結果：其中獲案槍枝管制編號
    0000000000號者，認係口徑12GAUGE之制式霰彈槍，機械性能良好，
    認具殺傷力；獲案槍枝管制編號0000000000號者，認係以仿ＷＡＬＴ
    ＨＥＲ廠半自動手槍製造之金屬玩具槍（ＦＳ─九六０七型），將槍管車通改造
    而成，其機械性能良好，具發射子彈功能，認具殺傷力；另送鑑之霰彈十三顆，
    均係口徑12GAUGE之制式霰彈，認具殺傷力；送鑑之改造子彈五顆，其中一顆係
    金屬彈殼加裝圓頭形金屬彈頭（直徑約七mm）組合而成之土造子彈，經試射可擊
    發，認具殺傷力；其中二顆係金屬彈殼、彈頭（錐形，直徑約八mm）組合而成之
    土造子彈，經試射可擊發，認具殺傷力等情，此有內政部警政署刑事警察局八十
    七年六月十日刑鑑字第三七四一九號鑑驗通知書一紙附卷可稽（偵查卷第八０頁
    ）。是被告丙○○、丁○○持有上開制式霰彈槍一枝及制式霰彈十二顆之犯行，
    及被告丁○○另持有上開具殺傷力之改造子彈三顆，暨持有具有殺傷力之八厘米
    改造玩具手槍一支（含彈匣一個）、制式霰彈一顆之犯行，均堪認定，被告二人
    所辯無非係事後卸責之詞，不足採信。
二、被告丙○○雖辯稱，警詢筆錄係依照警員之指示而為製作云云，而被告陳春敏所
    聲請傳喚之證人即台中市中音里里長李彰春於原審時亦證稱：被告丙○○曾談及
    有人欠伊錢，要拿槍抵債，並曾向伊問及報繳槍械之事等語在卷（原審卷第五九
    頁反面）。惟查，警詢筆錄係依據被告丙○○之供述而製作等語，業據證人即負
    責製作警詢筆錄之員警乙○○於本院調查時證述屬實（本院重上更一卷第三九頁
    ）；而被丙○○若確欲報繳所持有之上開槍、彈，應係直接向警局詢問，實無迂
    迴向李彰春詢問之必要，況被告丙○○於八十六年六、七月間即持有前開槍、彈
    ，若有報繳之意願，又為何遲至八十七年五月二十二日仍未有實際報繳之行動？
    是被告丙○○上開所辯要屬事後卸責之詞，不足採信，而證人李彰春上開證詞，
    亦不足作為有利於被告丙○○之證據。
三、又被告丙○○於原審時雖又聲請傳訊證人郭政忠，以證明被告丙○○於八十七年
    五月二十二日晚上六時許至八時許，均與證人郭政忠在台中市○○街「二代紅茶
    店喝茶聊天，根本未打電話予被告丁○○聯絡；另聲請傳訊證人李宜誠，以證明
    李宜誠搭載被告丁○○前往興農超市旁取槍途中，被告丁○○確曾不斷以電話向
    甲○○聯絡藏槍之地點。惟查，被告丙○○確有告訴被告丁○○前去取槍等情，
    已據被告丙○○、丁○○於警詢、偵訊中坦承不諱，是被告丙○○聲請傳訊郭政
    忠即無必要；而被告丁○○聯絡甲○○欲取回被告丙○○所寄放之物，甲○○打
    開該物，方知內藏有槍、彈，為免受牽累，甲○○乃將槍、彈藏放在興農超市旁
    ，待被告丁○○ｃａｌｌ機時，才告知被告丁○○藏槍彈之地點等語，亦據證人
    甲○○證述如前，故被告丙○○聲請傳訊李宜誠，證明被告丁○○確有聯絡甲○○詢問藏槍之地點，亦不足作為有利於被告丙○○之證據，是李宜誠亦無傳訊之
    必要，附此敘明。
四、被告丙○○之原審辯護人雖又以：被告丙○○及丁○○於警詢及偵訊中之自白，
    與事實不符，不足作為渠等二人之有罪證據等語（詳見原審卷第九二頁辯護意旨
    狀）。然查，被告丙○○就該槍、彈係綽號「黑狗」者所交付用以抵債一事，及
    被告丁○○就本案槍、彈確係被告丙○○要其前去取回一事，於警詢及偵查時所
    供前後一致，縱就細節之供述前後不一，亦不能因此即否定被告二人有持有槍、
    彈之事實，是辯護人此部分之辯解，亦不足採為有利於被告丙○○之認定。
五、按制式霰彈槍係屬於槍砲彈藥刀械管制條例第四條第一款所明文規定列管之「獵
    槍」；又槍砲彈藥刀械管制例條例於八十六年十一月二十四日修正公佈施行後，
    於八十九年七月五日又修正公布第十一條，比較兩次修正之結果，八十九年之該
    次修正僅係更正文字之內容，而刑罰部分並未修正，依刑法第二條第一項前段之
    規定，就行為人所犯該條例第十一條之部分，自應適用八十九年修正後之條文處
    罰。是核被告丙○○、丁○○，就未經許可持有上開制式霰彈槍一枝及制式霰彈
    十二顆之行為，均係犯八十六年十一月二十四日修正後之槍砲彈藥刀械管制條例
    第八條第四項未經許可持有獵槍罪及同條例第十二條第四項之未經許可持有彈藥
    罪；被告丁○○於八十四年五月間，未經許可持有殺傷力之改造子彈三顆部分，
    另犯八十六年十一月二十四日修正後之槍砲彈藥刀械管制條例第十二條第四項之
    未經許可持有彈藥罪；被告丁○○於八十六年初持有具有殺傷力之八厘米改造玩
    具手槍一支（含彈匣一個）及具殺傷力之制式霰彈一顆，係犯八十九年七月五日
    修正後之槍砲彈藥刀械管制條例第十一條第四項未經許可持有可發射子彈具有殺
    傷力之改造玩具手槍罪及八十六年十一月二十四日修正後之槍砲彈藥刀械管制條
    例第十二條第四項之未經許可持有彈藥罪。被告丙○○利用不知情之甲○○代為
    保管上開制式霰彈槍一支及制式霰彈十二顆，應論以間接正犯，被告丁○○受被
    告丙○○之託代為取得上開制式霰彈槍一支及制式霰彈十二顆之部分，與被告丙○○有犯意聯絡及行為分擔，應論以共同正犯。被告丙○○、丁○○一持有行為
    ，同時持有附表一之霰彈槍及制式霰彈，另被告丁○○一持有行為同時持有附表
    編號三之槍、彈，均係一行為同時觸犯二個不同罪名之想像競合犯，均應分別從
    情節較重之八十六年十一月二十四日修正後之槍砲彈藥刀械管制條例第八條第四
    項之罪（即附表編號一）、八十九年七月五日修正後之槍砲彈藥刀械管制條例第
    十一條第四項之罪（即附表編號三）論處。被告丁○○自首上開八十四年五月間
    及八十六年初之犯行，並報繳全部之槍彈，就其所犯附表編號二、三之罪，應依
    八十六年十一月二十四日修正後槍砲彈藥刀械管制條例第十八條第一項之規定減
    輕其刑。被告丁○○所犯附表編號二、三部分二罪，時間分別係八十四年五月間
    、八十六年初，而八十七年五月二十二日則係受被告丙○○所託，前往取槍，是
    上開三罪，或因時間相隔甚久，或因持有槍、彈之原因不同，上開三罪間應無概
    括之持有犯意，公訴人認被告丁○○所犯上開三罪有連續犯之關係，容有未洽，
    上開三罪應係基於各別之犯意，自應分論併罰。
六、原審以被告罪證明確，予以論罪科刑，固非無見。惟查（一）原審就被告二人持
    有附表編號一之槍、彈，未論以共同正犯；（二）就被告丙○○委託不知情之甲○○代為保管槍、彈，原審漏未論述間接正犯；（三）原審誤認被告丁○○所犯
    上開三罪有連續犯之關係；（四）就被告丁○○另持有仿ＣＯＬＴ廠半自動四五
    手槍改造而成之四五手槍一枝，原審誤認有殺傷力，而予論罪（詳如後述）；（
    五）原審未及適用八十九年六月二十日修正後之槍砲彈藥刀械管制條例第十一條
    第四項之罪論處；（五）另槍砲彈藥刀械管制條另於九十年十一月十四日經總統
    公布修正，修正後之新法已刪除該條例第十九條有關刑前強制工作之規定，原審
    未及審酌，仍適用修正前第十九條之規定，就被告二人所犯槍砲彈藥刀械管制條
    例之部分，諭知刑前強制工作三年，以上均有未洽。被告二人上訴意旨否認犯有
    附表編號一之行為，雖有未洽，但原判決既有上述可議之處，即屬無可維持，自
    應由本院予以撤銷改判。爰審酌被告二人未經許可持有槍、彈，危害社會治安，
    其犯罪之動機、目的、手法、犯罪所生之危害及犯後雖於偵審中自白，然嗣後飾
    詞卸責等一切情狀，各量處如主文所示之刑，被告丁○○並定其應執行刑，暨諭
    知易服勞役之折算標準。扣案如附表編號一所示之具殺傷力制式霰彈槍一枝及制
    式霰彈十顆；編號三所示具殺傷力之改造手槍一支，均係違禁物，應依刑法第三
    十八條第一項第一款之規定予以宣告沒收。對於扣案之制式霰彈其中三顆及具殺
    傷力改造子彈三顆於送鑑時均已經試射，已非具殺傷力之子彈，均已失違禁物之
    性質，且為待廢棄物，自無庸再行宣告沒收。
七、公訴意旨另略以：被告丁○○於八十四年五月間，在台中市○○街夜市另購得具
    有殺傷力之仿ＣＯＬＴ廠半自動四五手槍改造而成之四五手槍一枝（含彈匣一個
    ），因認被告丁○○此部分所為，亦涉有八十六年十一月二十四日修正後之槍砲
    彈藥刀械管制條例第十一條第四項之罪嫌。本件公訴人認被告丁○○涉有此部分
    之罪嫌，無非係以上開改造之四五手槍經送內政部警政署刑事警察局鑑定結果，
    認有殺傷力，為其論據。經查，內政部警政署刑事警察局認上開改造之四五手槍
    具有殺傷力，係以該局「對同型式同材質之槍枝實驗結果，倘裝填子彈適當，則
    其最具威力之發射動能，均可達每平分公分２０焦耳以上，足以穿入人體皮肉層
    」，為其鑑定之依據，而未實際測試上開改造之四五手槍（偵查卷第八一頁），
    然觀之該改造四五手槍，彈室部分仍為塑膠材質，顯見尚未完成改造，若以上開
    槍枝發射子彈，因子彈之爆炸高壓，可能造成爆裂，雖其彈頭仍可射出，惟其爆
    裂所造成之碎片，極易傷及持槍者（偵查卷第八０、八一頁），是如此具有不穩
    定性之槍枝，是否具有殺傷力，亦有可疑？況改造槍枝之技術精良隨人而異，縱
    同型式同材質之槍枝具有殺傷力，亦不能比附援引即認上開改造之四五手槍亦同
  具殺傷力，此外又查無其他積極證據足認上開改造之四五手槍亦具有殺傷力，因
    公訴人認被告丁○○此部分所涉之犯行，與前開論罪部分有連續犯之裁判上一罪
    關係，爰不另為無罪之諭知。
據上論結，應依刑事訴訟法第三百六十九條第一項前段、第三百六十四條、第二百九
十九條第一項前段，八十六年十一月二十四日修正後槍砲彈藥刀械管制條例第八條第
四項、第十二條第四項、第十八條第一項、八十九年七月五日修正後槍砲彈藥刀械管
制條例第十一條第四項，刑法第二條第一項前段、第十一條前段、第二十八條、第五
十五條、第五十一條第五款及第七款、第三十八條第一項第一款，罰金罰鍰提高標準
條例第二條，判決如主文。
本案經檢察官戊○○到庭執行職務。
中      華      民      國      九十一  年      十一    月      二十八  日
                                臺灣高等法院臺中分院刑事第十庭
                                      審判長法  官　林　照　明
                                            法　官　王      銘
                                            法　官　蔡　名　曜
右正本證明與原本無異。
如不服本判決應於收受送達後十日內向本院提出上訴書狀，其未敘述上訴之理由者並
得於提起上訴後十日內向本院補提理由書（均須按他造當事人之人數附繕本）。
                                            書記官　許  哲  禎
中      華      民      國      九十一  年      十二    月      三      日
附表：
編號
一、獲案槍枝管制編號0000000000號，口徑12GAUGE 之制式霰彈槍一枝及
    口徑12GAUGE之制式霰彈十二顆（因鑑定所需，已試射二顆）。
二、具有殺傷力之改造子彈三顆（因鑑定所需，已試射完畢）。
三、獲案槍枝管制編號0000000000號之仿ＷＡＬＴＨＥＲ廠半自動手槍而
    成之八厘米改造玩具手槍一枝（含彈匣一個）及之制式霰彈一顆（因鑑定所需，
    已試射）。
                                                                        Ａ
